【裁判字號】    99,交聲,751
【裁判日期】    991029
【裁判案由】    聲明異議
【裁判全文】
臺灣彰化地方法院交通事件裁定         99年度交聲字第751號
移送機關即
原處分機關  交通部公路總局臺中區監理所彰化監理站
異  議  人
即受處分人  甲○○
上列受處分人因違反道路交通管理處罰條例案件，對於交通部公
路總局臺中區監理所彰化監理站於民國99年6月7日所為之處分（
原處分案號：彰監四字第裁64-GF0000000號）聲明異議，本院裁
定如下：
    主  文
異議駁回。
    理  由
一、原處分機關裁決意旨略以：異議人即受處分人甲○○於民國
    99年4 月19日19時00分許，駕駛車牌號碼7615-HV 號自用一
    般小客貨車行經臺中市○○路及五權西路口時，因「在多車
    道左轉彎，不先駛入內側車道」之違規，經臺中市警察局第
    四分局員警逕行舉發。嗣經受處分人到案申訴，原處分機關
    函請原舉發單位調查結果，仍認受處分人有前開違規行為，
    原處分機關乃改依道路交通管理處罰條例第48條第1 項第4
    款規定各裁處最低額罰鍰計新臺幣（下同）600 元等語。
二、本件聲明異議意旨略以：受處分人甲○○一向守法，開車並
    未違規，舉發員警並未提出任何證據即舉發受處分人違規，
    是不實舉發，受處分人不服，爰依法提出異議等語云云。
三、按汽車行駛至交岔路口左轉彎時，應距交岔路口30公尺前顯
    示方向燈或手勢，換入內側車道或左轉車道，行至交岔路口
    中心處左轉，並不得占用來車道搶先左轉，道路交通安全規
    則第102 條第1 項第5 款定有明文。再按汽車駕駛人在多車
    道左轉彎，不先駛入內側車道者，處新臺幣（下同）600 元
    以上1,800 元以下罰鍰，並記違規點數1 點，道路交通管理
    處罰條例第48條第1 項第4 款、第63條第1 項第1 款亦定有
    明文。經查：
(一)、受處分人甲○○於前揭時、地，駕駛車牌號碼7615－HV號自
    用一般小客貨車，行經臺中市○○路、五權西路口處，因在
    多車道左轉彎，不先駛入內側車道之事實，業據證人即原舉
    發員警許慎立於99年8 月24日到庭具結證稱：「（問當時情
    形如何？）我是擔任忠勇路與五權西路口交通疏導路段的勤
    務，防止轉彎車輛違規，五權西路往郊區路段常有左轉彎車
    輛佔用直行車道影響行車回堵及交通事故，當時我有看到
    本件異議人的7615－HV自小客車他是佔用直行車道左轉彎，
    我站在路邊明顯處，該車違規左轉後，我用指揮棒示意該車
    停車受檢。（問該處不能左轉嗎？）可以，但必須要駛入內
    側車道後在左轉，當時該車佔用直行車道，違規左轉至忠勇
    路。（問違規的時候，他是在第幾車道轉彎？）他是在從內
    側開始數的第二車道轉彎。…（問當時違規左轉有幾輛車？
    ）只有他那部車。（問當時內側車道有無其他車輛？）有。
    （問內側車道有車輛異議人如何過去？）他是與內側車道的
    車並行左轉。」等語明確，受處分人亦表示當天晚上7 點左
    右確實有經過忠勇路與五權西路等情，則受處分人所有之上
    開自小客貨車當係在其管領使用中，未經他人使用，衡諸員
    警許慎立僅係執勤員警，其與受處分人間不僅未有任何嫌隙
    亦毫不相識，應無設詞攀誣、或虛構違規事實以陷害受處分
    人之理，並綜合其上揭說明與受處分人之供承相對照，亦應
    無誤看或誤為判斷之情事。況員警執行公務本身受行政懲處
    責任之監督，到庭具結作證更以刑罰擔保其真實性，殊無甘
    冒行政懲處及刑法偽證罪責任，而刻意誣陷受處分人之必要
    ，則受處分人所有上開自小客貨車確有前揭違規情事，應可
    認定。
(二)、受處分人雖辯稱警方既然逕行舉發，就應附上證據佐證云云
    。惟按交通勤務警察或依法令執行交通稽查任務人員，開單
    舉發違反道路交通管理處罰條例所列之違規事實，經公路主
    管機關或警察機關所為之裁決處罰，本質上為行政處分，係
    公務員基於職務上權利，依法就特定之具體事件所為，並具
    有公法上效果之單方行政行為。而根據公務員為公法上行為
    具有公信力之原則，該行政處分當可被推定為真正，且其據
    以依法處分之事實認定，亦應可推定為正確無誤，故本此公
    信原則，立法者乃賦予行政機關違反道路交通事件統一裁罰
    基準及處理細則等相關規定，使交通勤務警察或依法令執行
    交通稽查任務人員得當機處分，以達成維護交通秩序及公共
    安全之行政目的。反之，若謂公務員之一切行政行為，均需
    預留充分之證據，以證明其所認定之事實為真，則國家行政
    勢必受到相當程度之阻礙，且相關行政目的亦難以順利達成
    ，故刑事訴訟法中就犯罪證據有關之規定，與屬於行政秩序
    罰之交通違規裁罰本旨不相符合之部分，自不在得以準用之
    列。從而，交通違規行政爭訟之舉證責任原理，非如刑事案
    件中應超越任何合理懷疑始可為有罪判決之嚴格程度，而係
    應與民事訴訟之舉證責任原理相類似，亦即，基本上應就行
    政機關與人民所各自主張有利於己之事實，分配其應盡之舉
    證責任，而非逕與適用刑事訴訟法之「無罪推定」原則，此
    觀諸行政訴訟法第136 條規定，行政訴訟程序準用民事訴訟
    法第277 條舉證責任分配原則之立法意旨，即可明瞭。查原
    處分機關裁決受處分人駕車在多車道左轉彎，不先駛入內側
    車道，乃引據舉發通知單為證。而舉發本件違規事件之員警
    許慎立，就本件如何查獲並舉發之經過，亦於本院調查時到
    庭陳述無訛，已如前述；且本件警員之舉發程序，亦合於前
    開道路交通管理處罰條例第7 條之2 第1 項第4 款、第4 項
    之規定。復核警員許慎立本人親身見聞受處分人所有上開自
    小客貨車違規之經過，對事實最為明瞭，其就整個舉發經過
    描述具體且清楚，綜合上述各項因素，應可認定證人許慎立
    之陳述為可採信。
(三)、又員警對於已經發生危害，或依客觀合理判斷易生危害之交
    通工具，倘業經以適當方式示意停車接受稽查，乃因駕駛人
    之不服指揮、拒絕停車，暨當時情形之不能或不宜攔截，致
    未能追截駕駛人並當場掣單舉發，則其自仍得於事發後，「
    逕行舉發」所目睹之違規事實。且礙於違規事實往往驟然而
    現、稍縱即逝之特性，暨採證技術現實可行性之困難，雖員
    警之「逕行舉發」未併以科學儀器採證，然法院尚非可不問
    緣由，即逕以員警未預留證據之舉，推認員警對於交通違規
    案件之舉發概係出於偏頗。況徵諸本案舉發員警即證人許慎
    立到庭所證之上情，除核與論理法則暨經驗法則無違外，較
    之受處分人之空言置辯，復查確有如前所述足可支持其舉發
    事實可憑信性之相關佐證，由此足認，本件並非員警個人之
    虛設杜撰，兼以本案亦核無員警設詞攀誣或舉發錯誤之事證
    ，則證人許慎立到庭所證之內容，自尤堪據為本案違規情節
    之依據。
四、綜上所述，足徵本件受處分人確有駕駛前開自小客貨車，於
    上述時、地，在多車道左轉彎，不先駛入內側車道之違規事
    實，故受處分人以舉發員警未提出證據舉證等語置辯，尚無
    可採。從而，原處分機關所為之處分，並無違法不當，本件
    異議為無理由，應予駁回。
五、據上論斷，應依道路交通管理處罰條例第87條第2 項、道路
    交通案件處理辦法第19條，裁定如主文。
中    華    民    國    99    年    10    月     29   日
                  交通法庭        法  官  鮑慧忠
以上正本證明與原本無異。
如不服本裁定，應於裁定送達後五日內向本院提出抗告狀( 須附
抗告狀繕本 )。
中    華    民    國    99    年    10    月    29    日
                                  書記官  林子惠

司法院資訊處製作；財團法人民間司法改革基金會備份。
